【裁判字號】    99,智易,63
【裁判日期】    991029
【裁判案由】    違反著作權法
【裁判全文】
臺灣臺北地方法院刑事判決              99年度智易字第63號
公  訴  人  臺灣臺北地方法院檢察署檢察官
被      告  甲○○
上列被告因違反著作權法案件，經檢察官提起公訴（99年度偵字
第18436 號），本院判決如下：
    主  文
甲○○明知係侵害著作財產權之光碟重製物而散布，處有期徒刑
陸月，如易科罰金，以新臺幣壹仟元折算壹日。緩刑貳年。
扣案之盜版光碟壹片沒收。
    事  實
一、甲○○明知電腦程式「三國志3 」、「三國志4 」及「三國
    志英傑傳」係臺灣光榮特庫摩股份有限公司（下稱臺灣光榮
    特庫摩公司）享有著作權之電腦程式著作，任何人未經臺灣
    光榮特庫摩公司之同意或授權，不得散布侵害該著作財產權
    之重製物。詎甲○○竟基於明知係侵害著作權之重製物而散
    布之故意，於99年1 月間起至99年5 間之某日，明知所買入
    超任主機時經附贈送之收錄有「三國志3 」、「三國志4 」
    及「三國志英傑傳」等電腦程式之遊戲光碟1 片，係擅自重
    製侵害著作財產權人之重製光碟，卻於99年5 月間起，在其
    位於臺北市○○區○○路2 段269 號2 樓住處，利用住處內
    之電腦網路帳號「ff1313」登入露天拍賣網站，刊登「阿龜
    電玩－超任模擬器附三千多款遊戲」之廣告，並標示價額新
    臺幣200 元（含運費），而販售前開盜版光碟，且提供其在
    臺北富邦銀行帳戶，供為成交後買家匯入價款之用，招徠不
    特定買家出價與其交易，以此方式販賣前揭商品。嗣經警員
    上網瀏覽上開拍賣網頁察覺有異，以佯稱買家之方式，順利
    購得前揭盜版光碟，並於99年5 月24日匯款至上開帳戶後，
    甲○○即將上開盜版光碟放置於信封袋內（信封袋未扣案，
    應認已滅失）寄送予警員，並扣得盜版光碟1 片。
二、案經臺灣光榮特庫摩公司訴由臺中縣警察局豐原分局報請臺
    灣臺北地方法院檢察署檢察官偵查起訴。
    理  由
一、按被告以外之人於審判外之言詞或書面陳述，除法律有規定
    者外，不得作為證據。又被告以外之人於審判外之陳述，雖
    不符前4 條之規定，而經當事人於審判程序同意作為證據，
    法院審酌該言詞陳述或書面陳述作成時之情況，認為適當者
    ，亦得為證據。當事人、代理人或辯護人於法院調查證據時
    ，知有第159 條第1 項不得為證據之情形，而未於言詞辯論
    終結前聲明異議者，視為有前項同意，刑事訴訟法159 條第
    1 項、第159 條之5 分別定有明文。查證人乙○○於警詢及
    偵查中（未具結）之陳述，固係被告以外之人之審判外陳述
    ，而屬傳聞證據，惟檢察官、被告甲○○就上開審判外之陳
    述，於本院審理中，並不爭執證據能力，復未曾於言詞辯論
    終結前聲明異議，而本院審酌該證人乙○○之陳述作成時之
    情況，並無違法取證及證明力過低之瑕疵，亦認以之作為證
    據為適當，依前揭規定說明，自得為證據。
二、訊據被告固不否認有於前開時間，在露天拍賣網站上張貼販
    售「阿龜電玩－超任模擬器附三千多款遊戲」之廣告，嗣將
    該含有「三國志3 」、「三國志4 」及「三國志英傑傳」等
    電腦程式之遊戲光碟1 片出售予佯裝買家之警員等情，惟否
    認有何違反著作權法之犯行，辯稱：該光碟是伊購買超任主
    機時所附贈送的，伊不知道是盜版光碟云云。經查：
  (一)被告確實有於99年5 月間起，在其位於臺北市○○區○○路
    2 段269 號2 樓住處，利用住處內之電腦網路帳號「ff1313
    」登入露天拍賣網站，刊登「阿龜電玩－超任模擬器附三千
    多款遊戲」之廣告，並標示價額200 元（含運費），而販售
    收錄有「三國志3 」、「三國志4 」及「三國志英傑傳」等
    電腦程式之遊戲光碟1 片，且提供其在臺北富邦銀行帳戶，
    供為成交後買家匯入價款之用，招徠不特定買家出價與其交
    易，以此方式販賣前揭商品。嗣經警員向被告購得前揭光碟
    等情，此為被告所不否認（見99年度偵字第18436 號偵查卷
    第10頁至第12頁），並有通聯調閱查詢單、家樂福電信股份
    有限公司佳樂福電信字第099070169 號函暨所附用戶基本資
    料、台北富邦商業銀行股份有限公司雙園分行金融服務北富
    銀雙園字第099100007 號函暨所附客戶交易明細、露天拍賣
    網站網頁列印資料、光碟及外包裝照片影本2 張在卷可稽。
    而扣案收錄有「三國志3 」、「三國志4 」及「三國志英傑
    傳」等電腦程式之遊戲光碟1 片，確係非法重製而侵害著作
    財產權之盜版光碟等情，已經證人即臺北市保護智慧財產權
    交流協會總幹事乙○○於警詢中指述情節相符合（見99年度
    偵字第18436 號偵查卷第3 頁至第4 頁），復有卷附臺灣光
    榮特庫摩股份有限公司變更登記表1 份在卷可稽（同前偵查
    卷第7 頁）。是此部分之事實，首堪認定。
  (二)雖被告供稱不知扣案光碟是盜版商品云云。然查：本案被告
    於本院審理中曾自白犯罪（見本院99年10月4 日準備程序筆
    錄第2 頁）。且觀諸卷附光碟及收錄遊戲名稱目錄所示（同
    前偵查卷32頁至第45頁），該光碟封面除與一般空白光碟無
    異外，其內容並收錄有高達數千種不同遊戲程式，此顯與一
    般正版商品不同甚明。而以被告年屆20餘歲，及被告於本院
    審理中供稱有多次買受遊戲光碟經驗等情（見本院99年10月
    4 日審判筆錄第6 頁），其於收受本案光碟後，已難諉稱不
    知該光碟係屬侵害著作財產權之重製物。佐以被告於本院審
    理中亦供稱：（問：你認為你買的光碟是正版嗎？）應該是
    盜版等語（見本案99年10月4 日審理筆錄第5 頁至第6 頁）
    ，益見被告是知悉本案扣案光碟是屬侵害著作財產權之重製
    物。被告前開所辯，顯係卸責之詞，不足採信。
  (三)綜上，本件事證明確，被告犯行已堪認定，應依法論科。
三、核被告所為係犯著作權法第91條之1第3項、第 2項之明知係
    侵害著作財產權之光碟重製物而散布罪，其意圖散布而持有
    明知係侵害著作財產權之光碟重製物之低度行為，應為散布
    之高度行為所吸收，不另論罪。爰審酌被告正值青年，不思
    以正當途徑賺取財富，竟販賣侵害他人著作權之物，實無足
    取，惟念及本案販售盜版光碟數量僅1 片，數量不多，且已
    與臺灣光榮特庫摩公司達成和解，賠償損失，該公司並表示
    不再追究，有刑事陳報狀1 份在卷可稽，及被告犯罪後曾一
    度坦承犯行等一切情狀，量處如主文所示之刑，並諭知易科
    罰金之折算標準。末查，被告前未曾受有期徒刑以上刑之宣
    告，此有臺灣高等法院被告前案紀錄表1 份存卷可考，被告
    因一時失慮，始罹刑典，且已與臺灣光榮特庫摩公司達成和
    解，賠償損失，該公司並表示不再追究，如前所述，其經此
    偵、審之教訓，自當知所惕勉而無再犯之虞，本院綜核各情
    認上開對被告所宣告之刑以暫不執行為適當，故併予宣告緩
    刑2 年，以啟自新。扣案盜版光碟共計1 片，係供被告違反
    著作權法第91條之1 第3 項、第2 項犯罪所用之物，不問屬
    於被告與否，均應依著作權法第98條之規定併予宣告沒收。
據上論斷，應依刑事訴訟法第299 條第1 項前段，著作權法第91
條之1 第3 項、第2 項、第98條但書，刑法第11條、第41條第1
項前段、第74條第1 項第1 款，判決如主文。
本案經檢察官徐仕瑋到庭執行職務
中    華    民    國    99    年    10    月    29    日
                      臺灣臺北地方法院刑事第十七庭
                                   法  官   賴淑美
上正本證明與原本無異。
如不服本判決應於收受送達後10日內向本院提出上訴書狀，並應
敘述具體理由；其未敘述上訴理由者，應於上訴期間屆滿後20日
內向本院補提理由書（均須按他造當事人之人數附繕）「切勿逕
送上級法院」。
                                   書記官   許翠燕
中    華    民    國    99    年    11    月    2     日
附錄本案論罪科刑法條全文
著作權法第91條之1
擅自以移轉所有權之方法散布著作原件或其重製物而侵害他人之
著作財產權者，處 3年以下有期徒刑、拘役，或科或併科新臺幣
五十萬元以下罰金。
明知係侵害著作財產權之重製物而散布或意圖散布而公開陳列或
持有者，處3年以下有期徒刑，得併科新臺幣7萬元以上75萬元以
下罰金。
犯前項之罪，其重製物為光碟者，處6 月以上3 年以下有期徒刑
，得併科新臺幣20萬元以上2 百萬元以下罰金。但違反第87條第
4 款規定輸入之光碟，不在此限。
犯前二項之罪，經供出其物品來源，因而破獲者，得減輕其刑。

司法院資訊處製作；財團法人民間司法改革基金會備份。
